【裁判字號】    99,交聲,3033
【裁判日期】    991125
【裁判案由】    聲明異議
【裁判全文】
臺灣高雄地方法院交通事件裁定        99年度交聲字第3033號
原處分機關  高雄市政府交通局
異  議  人
即受處分人  興陸交通事業股份有限公司
代  表  人  陳韋丞
上列異議人因違反道路交通管理處罰條例案件，對於高雄市政府
於99年10月20日所為高市交裁字第裁32-N00000000號之處分，聲
明異議，本院裁定如下：
    主  文
異議駁回。
    理  由
一、原處分意旨略以：異議人即受處分人（下稱異議人）興陸交
    通事業股份有限公司所有車牌號碼WI-401號營業一般大貨車
    ，於民國（下同）99年9 月13日14時40分許，在高雄縣六龜
    鄉台27線22公里處，因裝載砂石、土方未依規定使用專用車
    輛（專用車廂未合於規定），經警舉發，爰依道路交通管理
    處罰條例第29條之1 第1 項之規定裁處罰鍰新臺幣（下同）
    4 萬元。
二、異議意旨略以：(一)異議人於上開時地所違反之道路交通管理
    處罰條例第29條第1 項規定，經查該法條大型車罰款最高為
    4500元，竟處以4 萬元。(二)本車被舉發當時並未運載砂石，
    有關車框加高與原貨框高度不符部份，請依第16條第1 項第
    1 款之規定裁決等語。
三、本院得心證理由
  (一)按「裝載砂石、土方未依規定使用專用車輛或其專用車廂未
    合於規定或變更車廂者，處汽車所有人新臺幣4 萬元以上8
    萬元以下罰鍰，並當場禁止通行。」道路交通管理處罰條例
    第29條之1第1項定有明文。
  (二)上開條文係於90年1 月17日所增訂，依其立法意旨所載「
    本條除對未依規定專用車輛、廂裝載砂、土方予以處罰外，
    另對專用車廂有加高裝載等亦予以處罰」等詞，可知該條第
    1 項後段所謂「專用車廂未合於規定或變更車廂者」，並不
    限於裝載砂石土方之專用車廂，同時包括違規變更加高車廂
    之情形。又依交通部為建立砂石專用車制度及加強管理砂
    石車輛所訂立之「裝載砂石土方車輛使用專用車輛或專用車
    廂規定」第7 點所示，登檢為「砂石專用車」之車輛，除公
    路監理機關在公路監理電腦中註記為砂石專用車外，其行車
    執照及拖車使用證應加註貨廂內框長、寬、高及「砂石專用
    車」字樣，另原砂石標示車、港區車輛及八公噸以下車輛，
    於「砂石專用車」，樣後另行標示（標）、（港）、（混）
    以資識別。是既登檢為「砂石專用車」，其專用車廂即應受
    前揭規定之約束，不論何時、何地、是否裝載砂石或土方等
    貨物，均不得有擅自變更載車廂之情事。
  (三)經查：異議人上開違規情節，有高雄縣警察局舉發違反道
    路交通管理事件通知單影本1 份、高雄縣政府警察局六龜分
    局99年11月12日高縣六警交字第0990009114號函暨檢附之違
    規照片6 張在卷可稽（見本院卷第10頁、第18頁至第20頁）
    ；至異議人前揭抗辯，(1)本件裁決書舉發違反法條欄所載
    「道路交通管理處罰條例第29條第1 項規定」，對照所載舉
    發違規事實（見本院卷第3 頁）及經異議人所屬司機簽收之
    高雄縣政府警察局高警交字第NO0000000 號舉發違反道路交
    通管理事件通知單（見本院卷第10頁），顯然可知裁決書上
    揭舉發違反法條欄係誤載；(2)依行政程序法第96條第1 項第
    2 款規定，行政處分以書面為之者，固應記載主旨、事實、
    理由及其法令依據，惟為此等記載之主要目的，乃為使人民
    得以瞭解行政機關作成行政處分之法規根據、事實認定及裁
    量之斟酌等因素，以資判斷行政處分是否合法妥當，及對其
    提起行政救濟可以獲得救濟之機會；故書面行政處分關於事
    實及其法令依據等記載是否合法，即應自其記載是否已足使
    人民瞭解其受處分之原因事實及其依據之法令判定之（最高
    行政法院96年度判字第594 號判決參照）；(3)本件通知單雖
    將舉發違反法條誤載為道路交通管理處罰條例第29之條第1
    項，然違規事實業已載明「裝載砂石土方未依規定使用專用
    車輛（專用車輛未合於規定）」，且依違反道路交通管理事
    件裁決書之簡要理由、舉發違反道路交通管理事件通知單之
    舉發違反法條，皆係記載道路交通管理處罰條例第29-1條第
    1 項，是異議人已足瞭解受處分之原因事實及依據之法令，
    自不影響本件處分之效力。(1)系爭車輛於高雄市監理所之
    登記係砂石專用車，貨廂高為57公分（見本院卷第11頁) ，
    然取締照片中顯示該車輛原車箱上方左右及後方明顯有三塊
    加高之鐵板焊接固定，且經丈量其變更車廂高度已達67公分
    。(2)顯見系爭車輛確有未合於規定之加高裝載行為，參諸前
    揭立法意旨及說明，不論其當時是否裝載砂石，均係道路交
    通管理處罰條例第29條之1 第1 項處罰之情形。準此，異
    議人前揭抗辯，並無足採。
  (四)從而，原處分機關所為處分，核無違誤。本件異議為無理由
    ，應予駁回，爰依道路交通案件處理辦法第19條，裁定如主
    文所示。
中    華    民    國    99    年    11    月    25    日
                  交通法庭  法  官  楊智守
以上正本證明與原本無異。
如不服本裁定應於送達後5日內向本院提出抗告狀。
中    華    民    國    99    年    11    月    25    日
                            書記官  蔡毓琦

司法院資訊處製作；財團法人民間司法改革基金會備份。
